【裁判字號】    98,重訴,329
【裁判日期】    990630
【裁判案由】    債務人異議之訴
【裁判全文】
臺灣臺南地方法院民事判決             98年度重訴字第329號
原      告  臺南市政府
法定代理人  甲○○
訴訟代理人  林國明  律師
被      告  正道工業股份有限公司
法定代理人  乙○○
訴訟代理人  何冠慧  律師
上列當事人間債務人異議之訴事件，本院於民國99年6 月29日言
詞辯論終結，判決如下：
    主  文
原告之訴駁回。
訴訟費用由原告負擔。
    事實及理由
一、本件原告主張：被告於民國98年11月11日以本院95年度執字
    第5318號債權憑證（下稱系爭債權憑證）為執行名義，聲請
    對於原告前依本院95年度裁全字第5542號民事裁定，向本院
    提存之擔保金新臺幣（下同）21,670,000元為強制執行，經
    本院以98年度司執字第87517 號執行事件（下稱系爭執行事
    件）受理在案。茲因被告已於98年4 月29日將系爭債權憑證
    所示之債權，讓與訴外人富安開發股份有限公司（下稱富安
    公司）；富安公司並於98年11月5 日將系爭債權憑證所示之
    債權，讓與訴外人薛曉峰，被告已非系爭債權憑證所示債權
    之債權人，應不得持系爭債權憑證，聲請對於原告之財產為
    強制執行。為此，爰訴請確認被告所持系爭債權憑證所示之
    債權，對於原告不存在；併提起本件債務人異議之訴。並聲
    明求為判決：確認被告所持系爭債權憑證所示之債權，對於
    原告不存在；系爭債權憑證，不得對於原告為強制執行。
二、被告抗辯：被告確已將系爭債權憑證所示之債權，讓與富安
    公司，被告對於系爭債權憑證所示之債權，對於原告不存在
    之事實，並不爭執，且被告業已撤回系爭執行事件強制執行
    之聲請等語。
三、兩造不爭執之事項：
  (一)被告業於98年4 月29日將其所持系爭債權憑證所示之債權，
    讓與富安公司。
  (二)被告所持系爭債權憑證所示之債權，對於原告不存在。
  (三)被告於98年11月11日以系爭債權憑證為執行名義，聲請對於
    原告前依本院95年度裁全字第5542號民事裁定，向本院提存
    之擔保金21,670,000元為強制執行，經本院以系爭執行事件
    受理後，先於98年11月24日核發南院龍98司執清字第87517
    號扣押命令，再於98年12月12日核發南院龍98司執清字第87
    517 號收取命令，准許被告向本院提存所收取原告提存之
    21,670,000元及其利息；嗣被告於99年6 月1 日具狀撤回系
    爭執行事件強制執行之聲請，本院乃於99年6 月14日以南院
    龍98司執清字第87517 號通知，通知本院提存所、原告、被
    告，本院98年11月24日前開扣押命令、98年12月12日前開收
    取命令，應予撤銷；系爭執行事件之執行程序，業已終結。
四、本件之爭點：
  (一)原告訴請確認被告所持系爭債權憑證所示之債權，對於原告
    不存在，有無理由？
  (二)原告提起本件債務人異議之訴，有無理由？
五、得心證之理由：
  (一)原告訴請確認被告所持系爭債權憑證所示之債權，對於原告
    不存在，有無理由？
    1.按確認法律關係之訴，非原告有即受確認判決之法律上利
      益者，不得提起之；確認證書真偽或為法律關係基礎事實
      存否之訴，亦同，民事訴訟法第247 條第1 項定有明文。
      又民事訴訟法第247 條所謂即受確認判決之法律上利益，
      須因法律關係之存否不明確，致原告在私法上之地位有受
      侵害之危險，而此項危險得以對於被告之確認判決除去之
      者，始為存在（最高法院27年上字第316 號判例參照）。
      次按，原告有無即受確認判決之法律上利益，應以事實審
      言詞辯論終結時之狀態決之，原告起訴時，雖有即受確認
      判決之法律上利益，然至事實審言詞辯論終結時，此項法
      律上之利益已不存在者，法院仍應認原告之訴不備確認之
      訴之要件，以判決駁回之【吳明軒著，民事訴訟法（中冊
      ），著者發行，98年10月修訂8 版，第661 頁，可資參照
      】。再按，民事訴訟法第279 條第1 項所謂之自認，乃指
      當事人對於他造主張不利於己之事實，在訴訟上承認其為
      真實或積極而明確的表示「不爭執」（最高法院95年度臺
      上字第2093號判決意旨參照）。
    2.查，本件原告主張被告所持系爭債權憑證所示之債權，對
      於原告不存在之事實，經被告於本院99年3 月25日言詞辯
      論時，積極而明確表示不爭執，揆之前揭說明，已屬自認
      ，足認兩造間就被告所持系爭債權憑證所示之債權，對於
      原告不存在之事實業已明確，原告在私法上之地位，並無
      受侵害之危險，揆之前揭說明，原告訴請確認被告所持系
      爭債權憑證所示之債權，對於原告不存在，應無即受確認
      判決之法律上利益可言。
    3.從而，本件原告訴請確認被告所持系爭債權憑證所示之債
      權，對於原告不存在，既無即受確認判決之法律上利益，
      揆之前揭規定，自不得提起確認之訴。準此，原告訴請確
      認被告所持系爭債權憑證所示之債權，對於原告不存在，
      為無理由，不應准許。
  (二)原告提起本件債務人異議之訴，有無理由？
    1.按執行名義成立後，如有消滅或妨礙債權人請求之事由發
      生，債務人得於強制執行程序終結前，向執行法院對債權
      人提起異議之訴。如以裁判為執行名義時，其為異議原因
      之事實發生在前訴訟言詞辯論終結後者，亦得主張之。執
      行名義無確定判決同一之效力者，於執行名義成立前，如
      有債權不成立或消滅或妨礙債權人請求之事由發生，債務
      人亦得於強制執行程序終結前提起異議之訴。強制執行法
      第14條第1 項、第2 項分別定有明文。次按，債務人異議
      之訴以排除執行名義之執行力為目的，如執行程序業已終
      結，已無阻止強制執行之實益，自不得提起；原告起訴時
      ，執行程序雖未終結，惟於判決確定前，執行程序已經終
      結者，亦同（張登科著，強制執行法，三民書局有限公司
      總經銷，86年2 月修訂版，第166 頁，可資參照）。
    2.查，系爭執行事件之執行程序已經終結，為兩造所不爭執
      ，揆之前揭說明，原告自不得提起債務人異議之訴，原告
      提起本件債務人異議之訴，為無理由，應予駁回。
六、綜上所陳，原告確請確認被告所持系爭債權憑證所示之債權
    ，對於原告不存在，及提起本件債務人異議之訴，均無理由
    ，應予駁回。
七、至原告雖聲請訊問證人即富安公司之代表人丙○，用以證明
    被告業將系爭債權憑證所示之債權讓與富安公司。惟查，原
    告主張被告業將系爭債權憑證所示之債權讓與富安公司之事
    實，為被告於言詞辯論時自認，堪認屬實，原告前揭調查證
    據之聲請，應無調查之必要，爰不予調查。此外，兩造其餘
    攻擊防禦方法，經本院審酌後，認與判決之結果不生影響，
    無一一論述必要，附此敘明。
八、據上論結，本件原告之訴為有理由，依民事訴訟法第78條，
    判決如主文。
中    華    民    國    99    年    6     月    30    日
                  民事第三庭  法  官  伍逸康
以上正本係照原本作成。
如不服本判決，應於送達後20日內，向本院提出上訴狀並表明上
訴理由，如於本判決宣示後送達前提起上訴者，應於判決送達後
10日內補提上訴理由書（須附繕本）。如委由律師提起上訴者，
應一併繳納上訴審裁判費。
中    華    民    國    99    年    6     月    30    日
                              書記官  盧昱蓁

司法院資訊處製作；財團法人民間司法改革基金會備份。
